臺灣嘉義地方法院刑事判決
110年度交簡上字第105號
上  訴  人
即  被  告  鄭硯文



上列上訴人因被告過失傷害案件，不服本院民國110年10月29日1
10年度朴交簡字第313號刑事簡易判決（聲請簡易判決處刑案號
：110年度偵字第6547號），提起上訴，本院管轄之第二審合議
庭判決如下︰
　　主　文
上訴駁回。
　　事實及理由
一、本案經本院合議庭審理結果，認原審簡易判決認事用法及量
    刑均無不當，應予維持，並引用原審簡易判決書所記載之事
    實、證據及理由（如附件）外，另就證據部分補充：被告鄭
    硯文於本院訊問時之自白。
二、被告提起上訴略以：「我於本案車禍後，誠心主動負責處理
    後續事件，包含醫療費用、機車修繕費用、開車接送告訴人
    、協助告訴人申請保險各項流程及親自來回保險公司送件等
    ，並陸續給予告訴人新臺幣（下同）7700元紅包，且亦於事
    發後撥打約20通電話關心告訴人；告訴人傷勢恢復良好，但
    告訴人均未出席車禍鑑定及偵查中之調解，卻逕要求80000
    元之賠償，高於一般損害賠償之行情，並非合理；參考其他
    類似案件之量刑，在被告與告訴人未達成調解或和解、傷勢
    亦較告訴人嚴重之情形下，其他判決之量刑亦有較原審判決
    輕者；再依本案車禍鑑定結果，被告及告訴人同為肇事原因
    ，被告已全額負擔告訴人醫療費用及機車修繕費用，原審判
    決之量刑過重，請減輕量刑」等語。
三、駁回上訴之理由：
　㈠關於刑之量定，係實體法上賦予法院得為自由裁量之事項，
    倘未有逾越法律所規定之範圍，或濫用其權限，即不得任意
    指摘為違法，以為上訴之理由（最高法院75年台上字第7033
    號判例意旨可資參照）。
　㈡原審衡酌「被告本案駕車有前述之過失，致告訴人受有前述
    傷害，而其犯後於偵查中坦承自己之過失，於本案並構成自
    首及本案犯罪情節（包含本案被告之肇事責任與過失態樣，
    且本案告訴人亦有前述肇事因素，告訴人所受傷勢程度，依
    被告警詢中所述，其已賠償告訴人醫療費用、修車費用，但
    因雙方對於告訴人工作損失金額未能有共識（見警卷第4頁
    ），致未能與告訴人成立和解、調解，告訴人於本院公務電
    話中之意見等），而被告先前未曾因刑事案件遭判處罪刑及
    執行，有臺灣高等法院被告前案紀錄表可參，素行良好，暨
    其自陳智識程度、家庭經濟狀況、工作（見警卷第2頁）等
    一切情狀」，依法量處被告拘役50日，並諭知易科罰金之折
    算標準。原審判決之認事用法均無違誤，且業已就被告上訴
    意旨所指量刑事項予以審酌，就現有卷證資料亦無所謂原審
    判決有何逾越法定刑度，或濫用自由裁量權限之違法或不當
    情事，核屬妥適；且被告於本院二審言詞辯論終結前，迄未
    與告訴人達成調解或和解乙情，業據被告陳明在卷，故而原
    審之量刑因子並未變更，是以被告上訴請求從輕量刑，為無
    理由，應予駁回。　　
據上論斷，應依刑事訴訟法第455條之1第1項、第3項、第364條
、第368條、第373條，判決如主文。
本案經檢察官張建強聲請簡易判決，檢察官陳昱奉到庭執行職務
。
中　　華　　民　　國　　111 　年　　3 　　月　　9 　　日
　　　　　　　　　刑事第四庭　審判長法　官　陳仁智
　　　　　　　　　　　　　　　　　　法　官　簡仲頤
　　　　　　　　　　　　　　　　　　法　官　康敏郎
上列正本證明與原本無異。
本件不得上訴。
中　　華　　民　　國　　111 　年　　3 　　月　　9 　　日
                                    書記官　陳佾澧
附件
臺灣嘉義地方法院刑事簡易判決
110年度朴交簡字第313號
聲  請  人  臺灣嘉義地方檢察署檢察官
被      告  鄭硯文
上列被告因過失傷害案件，經檢察官聲請以簡易判決處刑（110
年度偵字第6547號），本院判決如下：
    主    文
鄭硯文犯過失傷害罪，處拘役伍拾日，如易科罰金，以新臺幣壹
仟元折算壹日。
    犯罪事實及理由
一、鄭硯文於民國110年5月4日上午，駕駛車牌號碼0000-00號自
    用小客車，沿嘉義縣朴子市光復新路由南往北行駛，於同日
    上午7時59分許（以監視器畫面錄影時間為準）行至光復新
    路、大同路、三安路交岔路口，於進入該路口圓環之際，適
    鄭硯文所駕駛車輛左前方有已經進入圓環、由劉美雲所騎乘
    車牌號碼000-0000號普通重型機車欲駛出圓環往三安路前去
    ，而有疏未注意於變換車道時應顯示方向燈，並未顯示方向
    燈，即自該圓環內側車道變換至外側車道，鄭硯文原應注意
    行至無號誌之圓環路口，應讓已進入圓環車道之車輛先行，
    且應注意車前狀況，並隨時採取必要之安全措施，依當時時
    值日間有自然光線、天候晴，該處為柏油路面，路面乾燥無
    缺陷、障礙物，視距良好，客觀上並無不能注意之情形，其
    竟疏未注意及此，未讓原先進入圓環行駛之劉美雲所騎乘機
    車先行，而貿然進入圓環，2車因此發生擦撞，劉美雲乃人
    、車倒地，因此受有左足部挫傷及擦傷、左膝部挫傷及擦傷
    、左肩膀挫傷、左胸挫傷、頭部外傷等傷害。嗣經警據報到
    場處理，鄭硯文在未經有偵查犯罪職權之機關或公務員發覺
    其為肇事人以前，即當場向現場處理之警員表示其為肇事人
    ，自首接受裁判。案經劉美雲訴由嘉義縣警察局朴子分局報
    告臺灣嘉義地方檢察署檢察官偵查後聲請簡易判決處刑。
二、本案證據：
  ㈠被告鄭硯文於交通事故談話、警詢、偵訊中之供述及自白。
  ㈡證人即告訴人劉美雲於交通事故談話、警詢中之證述。
  ㈢長庚醫療財團法人嘉義長庚紀念醫院診斷證明書、道路交通
    事故現場圖、道路交通事故調查報告表㈠㈡、現場與車輛外觀
    照片、監視器畫面截圖、被告車輛行車紀錄器錄影畫面截圖
    、交通部公路總局嘉義區監理所110年9月23日嘉監鑑字第11
    00141763號函檢附交通部公路總局嘉義區監理所嘉雲區車輛
    行車事故鑑定會鑑定意見書。
三、按行車遇有變換車道時，應先顯示欲變換車道方向之燈光或
    手勢，另汽車行駛時，駕駛人應注意車前狀況，並隨時採取
    必要之安全措施，汽車行至無號誌之圓環路口時，應讓已進
    入圓環車道之車輛先行，此觀道路交通安全規則第91條第1
    項第6款、第94條第3項、第102條第1項第9款等規定甚明。
    依照卷附監視器畫面截圖、被告車輛之行車記錄器錄影畫面
    截圖（見警卷第20頁；偵卷第9至29頁），可見告訴人原先
    騎乘上開機車自嘉義縣朴子市大同路進入上開圓環後，並未
    依圓環內之車道線行駛，而是直接以直線方式從圓環內之外
    側車道沿東南方向切進內側車道欲往三安路方向前行，而後
    再自圓環內之內側車道直線切往外線車道，上開過程中，告
    訴人所騎乘機車均未因其有變換車道之情形而顯示方向燈或
    手勢；另被告所駕駛車輛於進入圓環前之路口處，可明顯看
    到左前方有告訴人騎乘機車行駛之情形，於被告所駕駛車輛
    越往圓環內靠近，也可明顯看到告訴人騎乘機車在被告所駕
    駛車輛左前方逐漸前進移動到被告所駕駛車輛之前方，此過
    程中告訴人所騎乘機車之移動軌跡亦可見其是從圓環內之內
    側車道切往外側車道。則依照上開畫面截圖，雖可認告訴人
    在該圓環內騎車行駛變換車道並未顯示方向燈或手勢，但同
    時也足以被告確實並沒有在進入圓環前，已知圓環內車道有
    其他行駛車輛之情形下，讓該等已進入圓環車道之車輛先行
    ，且亦有對於其車前之人車動向未予相當注意，以便隨時採
    取必要之安全措施，2車分別因為上開違反道路通安全規則
    之情形始發生碰撞。除堪認告訴人於上開事故具有變換車道
    前未顯示變換車道方向之燈光或手勢之肇事原因，被告也同
    有行至無號誌之圓環路口時未讓已進入圓環車道之車輛先行
    與未注意車前狀況之肇事原因。本案於偵查中經送鑑定，經
    交通部公路總局嘉義區監理所嘉雲區車輛行車事故鑑定會參
    酌被告、告訴人之陳述、現場照片、監視器與行車紀錄器畫
    面等綜合研判，認定被告於上開事故是有駕駛自用小客車行
    經無號誌圓環路口，未讓已進入圓環車道之車輛先行之肇事
    原因，另告訴人亦有騎乘普通重型機車未顯示方向燈連續變
    換車道欲駛出圓環之肇事原因，有交通部通路總局嘉義區監
    理所110年9月23日嘉監鑑字第1100141763號函檢附交通部公
    路總局嘉義區監理所嘉雲區車輛行車事故鑑定會鑑定意見書
    在卷可參（見偵卷第35至38頁），此部分之認定與本院上開
    認定結論相同，堪認可採。然上開鑑定意見漏未認定被告同
    時有未注意車前狀況，並隨時採取必要安全措施之肇事原因
    ，即有不足，但此部分並不影響本案犯罪事實同一性之判斷
    或被告是否構成犯罪之認定，由本院逕予補充、說明即可。
    再本案發生時，時值日間而有自然光線，當時天候晴，案發
    路段為柏油路面，路面乾燥，無缺陷或障礙物，依照卷附監
    視器畫面截圖、被告車輛之行車器錄器錄影畫面截圖顯示該
    處圓環路口之視距良好，被告於客觀上無不能注意之情形，
    然其竟有上述駕駛自用小客車行經無號誌圓環路口，未讓已
    進入圓環車道之車輛先行，及未注意車前狀況並隨時採取必
    要安全措施等違反道路交通安全規則之肇事原因，顯有過失
    甚明。而被告因有前述過失，其過失行為係造成告訴人受有
    前揭傷害之原因，被告之過失行為與告訴人所受之傷害間，
    自有相當因果關係，應負過失傷害之責。至於告訴人雖亦同
    騎乘普通重型機車未顯示方向燈連續變換車道欲駛出圓環之
    肇事原因，仍無法解免被告本案過失傷害責任之認定。
四、核被告所為，係犯刑法第284條前段之過失傷害罪。被告於
    到場處理員警發覺前，向據報前往現場處理之警員表示其為
    肇事人而自首接受裁判，有嘉義縣警察局朴子分局交通分隊
    道路交通事故肇事人自首情形紀錄表可參（見警卷第29頁）
    ，是被告合於自首之要件，爰依刑法第62條前段之規定，予
    以減輕其刑。
五、爰以行為人之責任為基礎，並審酌被告本案駕車有前述之過
    失，致告訴人受有前述傷害，而其犯後於偵查中坦承自己之
    過失，於本案並構成自首及本案犯罪情節（包含本案被告之
    肇事責任與過失態樣，且本案告訴人亦有前述肇事因素，告
    訴人所受傷勢程度，依被告警詢中所述，其已賠償告訴人醫
    療費用、修車費用，但因雙方對於告訴人工作損失金額未能
    有共識（見警卷第4頁），致未能與告訴人成立和解、調解
    ，告訴人於本院公務電話中之意見等），而被告先前未曾因
    刑事案件遭判處罪刑及執行，有臺灣高等法院被告前案紀錄
    表可參，素行良好，暨其自陳智識程度、家庭經濟狀況、工
    作（見警卷第2頁）等一切情狀，量處如主文所示之刑，並
    諭知易科罰金之折算標準。
六、依刑事訴訟法第449條第1項前段、第3項、第454條第1項，
    刑法第284條前段、第62條前段、第41條第1項前段，刑法施
    行法第1條之1第1項，判決如主文。
七、如不服本判決，得於判決書送達之日起20日內，以書狀敘述
    理由，向本院提起上訴（須附繕本）。
本案經檢察官張建強聲請簡易判決處刑。
中　　華　　民　　國　　110 　年　　10　　月　　29　　日
                  朴子簡易庭  法　官　郭振杰
上列正本證明與原本無異。
如不服本判決，應於判決送達後20日內向本院提出上訴狀（應附
繕本）。告訴人或被害人如對於本判決不服者，應具備理由請求
檢察官上訴，其上訴期間之計算係以檢察官收受判決正本之日期
為準。
中　　華　　民　　國　　110 　年　　10　　月　　29　　日
                              書記官  張茗翔
附錄論罪科刑法條：中華民國刑法第284條
因過失傷害人者，處一年以下有期徒刑、拘役或十萬元以下罰金
；致重傷者，處三年以下有期徒刑、拘役或三十萬元以下罰金。